【裁判字號】    97,聲,1010
【裁判日期】    970424
【裁判案由】    聲明異議
【裁判全文】
臺灣板橋地方法院刑事裁定             97年度聲字第1010號
異  議  人    甲○○
（即受刑人）
上列異議人即受刑人因詐欺案件（本院95年度易字第1367號），
對於臺灣板橋地方法院檢察署檢察官之執行指揮命令（97年度執
減更字第305 號）聲明異議，本院裁定如下：
    主  文
聲明異議駁回。
    理  由
一、聲明異議意旨略以：聲明異議人即受刑人甲○○因詐欺案件
    ，經判處有期徒刑1 年確定，嗣再經減為有期徒刑6 月，如
    易科罰金，以銀元300 元折算1 日確定，然受刑人因公司之
    營運向告訴人施燦厚借款新臺幣（下同）一千九百零七萬八
    千一百元，於告訴人提出告訴前受刑人與共同被告林錫奎已
    償還借款約四百萬，且受刑人願意提供異議人公司置於倉庫
    之從國外進口之一批高級醫學美容化妝及原料貨品價值約九
    百餘萬元作為償還借款之方式。如上所述，受刑人與共同被
    告林錫奎已向告訴人償還約四百萬元，再加上願意移轉上開
    價值約九百餘萬元之進口貨品予告訴人，則可清償告訴人所
    借出之款項約一千三百萬元，剩餘款項，聲明人亦計畫分期
    償還，希冀清償告訴人所有借款，絕非執行檢察官所誤解聲
    明人無還款任何紀錄及意願。另聲請人有年逾七十高齡且腦
    部罹患腫瘤即將開刀治療之母親詹卓鑾英賴受刑人陪伴照料
    日常生活，受刑人執行刑罰，則腦部罹患腫瘤、健康狀況每
    況愈下老邁母親之生活即陷入困頓，又受刑人之健康狀況亦
    不適宜為刑罰執行，故向臺灣板橋地方法院檢察署聲請易科
    罰金，惟該署拒絕准予受刑人易科罰金之聲請，並為刑罰執
    行之指揮，本案受刑人顯因家庭及身體健康之關係，致執行
    顯有困難，亦無刑法第41條第1 項但書規定之情形，為此聲
    明異議云云。
二、按受刑人或其法定代理人或配偶以檢察官執行之指揮為不當
    者，得向諭知該裁判之法院聲明異議，刑事訴訟法第484 條
    定有明文。次按犯最重本刑為5 年以下有期徒刑以下之刑之
    罪，而受6 月以下有期徒刑或拘役之宣告，因身體、教育、
    職業或家庭關係，執行顯有困難者，得以1 元以上3 元以下
    折算1 日，易科罰金。但確因不執行所宣告之刑，難收矯正
    之效，或難以維持法秩序者，不在此限，95年7 月1 日修正
    條文施行前刑法第41條第1 項定有明文。準此，有期徒刑或
    拘役得易科罰金之案件，法院所諭知者，僅係如易科罰金之
    折算標準而已，至於是否准予易科罰金，係賦予執行檢察官
    視個案具體情形，依前開法律規定得予裁量之權能，亦即執
    行檢察官得考量受刑人如不接受有期徒刑或拘役之執行，是
    否難收矯正之效，或難以維持法秩序，以作為其裁量是否准
    予易科罰金之憑據，非謂受刑人一有身體、教育、職業、家
    庭等事由，或暫時無法執行，執行檢察官即應准予易科罰金
    。
三、經查：
  (一)本件聲明異議人即受刑人甲○○因犯詐欺案件，經本院於96
    年4 月17日以95年度易字第1367號刑事判決判處有期徒刑1
    年，嗣於臺灣高等法院審理時撤回上訴確定，復經本院於97
    年1 月21日以97年度聲減字第16號裁定減為有期徒刑6 月，
    並依95年7 月1 日修正條文施行前刑法第41條第1 項之規定
    諭知易科罰金折算標準確定在案，受刑人於97年3 月4 日入
    監，現於臺灣臺北監獄臺北分監執行中，此有上開判決書、
    臺灣高等法院被告前案紀錄表及臺灣板橋地方法院檢察署檢
    察官執行指揮書各1 件在卷可佐。又指揮執行受刑人刑罰之
    臺灣板橋地方法院檢察署檢察官認為受刑人向被害人詐取金
    額高達一千八百萬元，犯行非輕，受刑人迄今未完全未賠償
    ，被害人所受損害甚鉅，如不予執行難收矯正之效，並維持
    法秩序，乃於97年3 月4 日以97年度執減更字第305 號命令
    駁回受刑人易科罰金之聲請等情，業經本院依職權調取臺灣
    板橋地方法院檢察署檢察官97年度執減更字第305 號執行全
    案卷核閱無訛。
  (二)本件聲明異議人甲○○於97年3 月4 日向臺灣板橋地方法院
    檢察署檢察官報到執行時以其係在秉倫有限公司任職為由，
    主張其因職業、家庭關係致執行顯有困難等情，固據其提出
    秉倫有限公司在職證明書1 紙為證。惟所謂「因職業之關係
    ，執行顯有困難者」，係指如其人具有專精特長，倘一經入
    監執行，勢將影響該機關業務之運作者而言，著重在其不可
    替代性。而本件聲明異議人原在秉倫有限公司任職，有上開
    在職證明書1 紙為憑，惟聲明異議人人並未陳明其工作內容
    有何不可替代之性質，其入監執行，將造成該公司部門業務
    運作遭致影響之事證，尚難逕認其有何因職業關係致執行顯
    有困難情事。
  (三)又本件聲明異議人甲○○於97年3 月4 日向臺灣板橋地方法
    院檢察署檢察官報到執行時另以其身體狀況不佳，且其配偶
    均賴聲明異議人維持生活；復於聲明異議意旨陳稱：其有年
    逾七十高齡且腦部罹患腫瘤即將開刀治療之母親詹卓鑾英賴
    受刑人陪伴照料日常生活及聲明異議人身體狀況不佳亦不適
    宜執行刑罰為由，主張其因身體、家庭關係、健康關係致執
    行顯有困難等情，固據其提出其於秀傳紀念醫院、漢忠醫院
    診斷證明書、詹卓鑾英中山醫學大學附設醫院診斷證明書各
    1 紙、戶口名簿、戶籍謄本、還款明細、臺中榮民總醫院病
    歷記錄、出院病歷摘要、心導管報告、病理報告、出院病歷
    摘要等資料影本各1 份為證。然聲明異議人之配偶詹林淑麗
    係43年間出生，適值壯年，且其長子詹明哲、長媳陳以書、
    次子詹育庭、次媳簡素秋均為成年人，此有聲明異議人提出
    之戶籍謄本影本可稽，堪認於短期之內應有自我謀生及彼此
    照料家中成員之能力，難認必需受刑人在家照顧不可。又聲
    明異議人之母親詹卓鑾英雖即將開刀治療，惟依卷附聲明異
    議人所提出戶口名簿內容以觀，除聲明異議人外，仍有其他
    親友可為照顧，並無不可替代性。另再依聲明異議人提出其
    於秀傳紀念醫院、漢忠醫院診斷證明書之內容以觀，上開診
    斷證明書「病名、醫師囑言」欄分別記載為「患者因其他高
    脂質血症於本院定期追蹤及藥物治療」、「患者因右側二頭
    肌肌腱炎合併關節僵硬於97年1 月28日至本院門診檢查治療
    至97年2 月23日止，門診治療共計3 次」，足認受刑人所罹
    上開疾病，並非嚴重，無危及生命之虞，且監所依監獄行刑
    法之規定，對於受刑人應定期及視實際需要施行健康檢查，
    並聘有醫護人員可提供受刑人疾病診斷及領藥之需求，是本
    件受刑人並無應准予易科罰金以就醫治療之必要。
  (四)再者，聲明人詐欺金額高達一千八百餘萬元，侵害法益重大
    被害人所受損害甚鉅，聲明異議人尚未彌補，且犯後對其所
    為犯行避重就輕，此有本院95年度易字第1367號刑事確定判
    決可稽，是核上情，執行檢察官本此而基於職權斟酌，認不
    執行所宣告之刑，難收矯正之效，及無以維持法秩序，將被
    告發監執行，並於97年3 月4 日以97年度執減更字第305 號
    命令不准易科罰金，檢察官之上開執行指揮，合於95年7 月
    1 日修正條文施行前刑法第41條第1 項但書之規定。本件聲
    明異議人以身體、家庭、健康關係致其服刑顯有困難為由，
    認檢察官執行指揮不當而聲明異議，尚難認有理由，其聲明
    異議，應予駁回。
四、爰依刑事訴訟法第486 條，裁定如主文。
中    華    民    國    97    年    4     月    24    日
                  刑事第十三庭  法  官  許映鈞
上列正本證明與原本無異。
如不服本裁定，應於裁定送達後5日內敘明抗告理由，向本院提
出抗告狀。
                                書記官  范煥堂
中    華    民    國    97    年    4     月    24    日


司法院資訊處製作；財團法人民間司法改革基金會備份。
